臺灣嘉義地方法院刑事判決
111年度交易字第209號
公  訴  人  臺灣嘉義地方檢察署檢察官
被      告  李維彬


上列被告因過失傷害案件，經檢察官提起公訴（111年度偵字第4
462號），本院判決如下：
    主  文
甲○○犯過失傷害罪，處拘役壹拾伍日，如易科罰金，以新臺幣壹
仟元折算壹日。
    事  實
一、甲○○於民國110年10月5日下午6時2分，騎乘車牌號碼000-00
    00號普通重型機車，沿嘉義市東區忠孝路慢車道由南往北方
    向行駛，於行經該路與保忠三街交岔路口後不遠之編號1030
    68路燈往北10.9公尺處（下稱本案事故地點）時，適乙○○自
    該路段之分隔島由西往東方向步行穿越而至，甲○○本應注意
    行車速度，依速限標誌或標線之規定，不得超速行駛，且應
    注意車前狀況，隨時採取必要之安全措施，而依當時之客觀
    情況，並無不能注意之情事，竟疏未注意該路段之速限為時
    速40公里，貿然以時速50公里前行，且未能注意其前方正有
    乙○○違規未行走於行人穿越道，反由分隔島穿越慢車道之車
    前狀況，而未及採取必要之安全措施即貿然通過本案事故地
    點，因而碰撞乙○○，致乙○○受有左側鎖骨骨折之傷害，甲○○
    亦人車倒地受傷（乙○○所犯過失傷害部分，另經本院以111
    年度嘉交簡字第319號判決判處拘役40日確定）。嗣甲○○於
    員警據報前往戴德森醫療財團法人嘉義基督教醫院處理，尚
    不知孰為犯罪人時，主動向警員告知其為肇事車輛之駕駛人
    而自首，並受裁判。
二、案經乙○○訴由嘉義市政府警察局第二分局報告臺灣嘉義地方
    檢察署檢察官偵查起訴。
    理  由
一、本案所引用之供述證據，檢察官及被告甲○○均同意有證據能
    力（見本院交易字卷第47至49頁），本院審酌該等供述證據
    作成時情況，並無違法取證之瑕疵，與待證事實均具有關聯
    ，以之作為證據應屬適當。又本案所引用之非供述證據，均
    與本件事實具有自然關聯性，且無證據證明係公務員違背法
    定程序所取得，是後述所引用之供述及非供述證據均有證據
    能力，先予敘明。
二、訊據被告固坦承有於上開時間、地點發生車禍，惟矢口否認
    有何過失傷害之犯行，辯稱：其是綠燈直行，會撞倒乙○○是
    因為乙○○都沒有在看路，闖紅燈穿越車道，沒有走斑馬線突
    然衝出來，自己走自己的，乙○○突然出現在其視線中，其減
    速、按喇叭，乙○○都沒有反應，其有往右閃避，但根本來不
    及閃避才撞到，其自己也摔得很嚴重。本案事故地點沒有限
    速的牌子，限速40公里，其騎50公里是合理範圍內，並無過
    失。乙○○違規還來告過失傷害，真的很莫名其妙等語。經查
    ：
  ㈠被告於110年10月5日下午6時2分，騎乘車牌號碼000-0000號
    普通重型機車，沿嘉義市東區忠孝路慢車道由南往北方向行
    駛，於行經本案事故地點欲繼續直行通過時，適乙○○自該路
    段之分隔島由西往東方向步行穿越而至，騎乘在被告之機車
    左前方同向之劉雅嫚之機車向左偏行閃過乙○○，然被告之機
    車左前車頭碰撞乙○○，被告也人車倒地等情，業經被告於警
    詢、偵訊、本院準備程序及審理時均坦認（見嘉市警二偵字
    第1110002894號卷【下稱警卷】第2至5頁，111年度他字第1
    90號卷【下稱他字卷】第53至54頁，111年度偵字第4462號
    卷【下稱偵4462卷】第22、30至31頁，本院交易字卷第45、
    64至65頁），核與證人即告訴人乙○○於警詢及偵訊時之證述
    （見警卷第7至10頁，他字卷第52頁，偵4462卷第22至23、3
    0頁）、證人劉雅嫚於警詢及偵訊時之證述（見警卷第14至1
    5頁，他字卷第54頁）相符，並有道路交通事故現場圖、道
    路交通事故調查報告表（一）、（二）、現場照片等件在卷
    可稽（見警卷第20至22、24至39頁）。又被告及乙○○均因倒
    地而受傷，並均前往戴德森醫療財團法人嘉義基督教醫院治
    療，乙○○經診斷出受有左側鎖骨骨折之傷害，被告則受有右
    足第一蹠骨基部骨折、右足第二蹠骨頸骨折、右側第十肋骨
    骨折之傷害等情，有戴德森醫療財團法人嘉義基督教醫院診
    斷證明書等件附卷足憑（見警卷第16頁，他字卷第6頁），
    是此部分之事實，首堪認定。
  ㈡被告雖辯稱其並無過失等語，然查：
　　⒈行車速度，依速限標誌或標線之規定；無速限標誌或標線
      者，應依下列規定：一、行車時速不得超過50公里。但在
      設有快慢車道分隔線之慢車道，時速不得超過40公里；汽
      車行駛時，駕駛人應注意車前狀況及兩車並行之間隔，並
      隨時採取必要之安全措施，道路交通安全規則第93條第1
      項第1款、第94條第3項分別定有明文。被告為美食外送之
      送貨員，本案車禍事故發生時，正在進行美食外送之工作
      ，此經被告供承明確（見本院交易字卷第66至67頁），並
      有現場照片在卷可稽（見警卷第34頁），是被告為領有合
      格駕駛執照且熟練之用路人，其於騎乘機車時自應遵守上
      開交通安全規則，且本案車禍事故發生時之客觀情況為天
      候晴、夜間有照明、柏油路面、路面乾燥、無缺陷、無障
      礙物、視距良好，此有道路交通事故調查報告表（一）在
      卷可稽（見警卷第21頁），足認被告並無不能注意上開事
      項之情事。
　　⒉經查，本案車禍事故發生時，被告之行車速度約為時速50
      公里，此經被告於警詢及偵訊時均供述明確（見警卷第2
      、5頁，偵4462卷第22頁），又本案事故地點為設有快慢
      車道分隔島之慢車道，附近未見有速限標誌，速限為時速
      40公里乙節，有道路交通事故現場圖、道路交通事故調查
      表（一）、現場照片等件在卷可稽（見警卷第20至21、24
      至39頁），被告以時速50公里之速度行駛，已逾上開速度
      限制，可認被告已有超速行駛之情事。至被告雖辯稱其時
      速為50公里亦在合理範圍內等語，然被告此部分辯稱，應
      係指違反道路交通管理事件統一裁罰基準及處理細則第12
      條第1項第11款所定：「行為人有下列情形之一，而未嚴
      重危害交通安全、秩序，且情節輕微，以不舉發為適當者
      ，交通勤務警察或依法令執行交通稽查任務人員得對其施
      以勸導，免予舉發：十一、駕駛汽車行車速度超過規定之
      最高時速未逾10公里」，是上開規定核係交通行政稽查上
      得免予舉發之裁量空間，並非得執以合理化其刑事責任之
      依據，被告此部分所辯，要非可採。
　　⒊又證人劉雅嫚於警詢及偵訊時證稱：其騎乘機車沿忠孝路慢車道由南往北方向行駛，經過忠孝路與保忠三街路口時，忠孝路的燈號是綠燈，當時被告的機車在其右後方，後面也有其他機車，其看到前方有一位行人即乙○○從分隔島向東步行要穿越馬路，是從其左手邊要往右手邊走，乙○○突然走出來沒有在看通行的機車，其看到乙○○步行要穿越慢車道時，距離乙○○約有7、8公尺的距離，其看到後就急煞往左偏行閃避，沒有撞到乙○○，但其右後方的被告之機車沒有閃過就撞上乙○○等語（見警卷第14至15頁，他字卷第54頁）明確，參以被告於偵訊及本院審理時供稱：其看到乙○○時，乙○○剛從分隔島走出來，其騎在靠近忠孝路中間的位置，是跟在劉雅嫚的右後方，劉雅嫚煞車時其就放開油門減速，因為速度差距的關係，其車頭就行駛到接近劉雅嫚的後車輪位置，這時其才看到乙○○走出來等語（見偵4462卷第22頁，本院交易字卷第64至65頁），又本案事故地點之忠孝路慢車道為寬7公尺之路段，此有道路交通事故現場圖在卷可稽（見警卷第20頁），而劉雅嫚注意到乙○○自分隔島走出來時，距離乙○○有7、8公尺，被告之機車是騎乘在劉雅嫚之機車右後方，距離應又更遠，被告又自承是騎乘在忠孝路靠近中間之位置，是被告注意到乙○○時，乙○○應在其左手側約3.5公尺、前方約7、8公尺以上之位置，由此距離來看，如被告能遵守速限行駛，應能及時注意到乙○○正步行要穿越慢車道之車前狀況並採取相對應之安全措施。復以被告係騎乘在劉雅嫚之機車右後方，於劉雅嫚見到乙○○並開始煞車時，被告之機車車頭才接近劉雅嫚之機車車尾，而劉雅嫚於見到乙○○突自分隔島穿越慢車道時，尚來得及採行向左偏行閃躲之措施而未肇生事故，被告騎乘在劉雅嫚之右後方，較之劉雅嫚有更充分之距離及空間，且被告有超速行駛之情形，已如前述，足見被告應係超速行駛並未能充分注意到乙○○違規步行走過來之車前狀況，方未及採取必要之安全措施導致碰撞乙○○，因此發生本案車禍事故，被告應有未注意車前狀況之過失甚明。
　　⒋另本案事故地點南方100尺內之忠孝路慢車道設有行人穿越
      道，此有道路交通事故現場圖、GOOGLE街景圖等件在卷可
      稽（見警卷第20頁，111年度偵字第2808號卷【下稱偵280
      8卷】第15頁），是乙○○欲穿越忠孝路慢車道時，本應經
      由行人穿越道為之，參酌乙○○於警詢及偵訊時證稱：其要
      從忠孝路快慢車道分隔島穿越慢車道，該處沒有斑馬線也
      沒有紅綠燈，其看到忠孝路有機車在直行，距離其很遠，
      就直接走過去，結果在慢車道上被撞倒，被撞倒之前都沒
      有看到被告的機車等語（見警卷第9至10頁，他字卷第52
      至53頁，偵4462卷第22至23頁），足見乙○○應係貪圖方便
      ，未繞行行人穿越道即直接穿越忠孝路慢車道，又未注意
      忠孝路慢車道來車行車速度與距離即逕自步行橫跨道路，
      亦具有過失，同為本案車禍事故肇事之原因。另本案經送
      行車事故鑑定之結果，認乙○○，夜間於100公尺內有行人
      穿越道，未行走，反由分隔島穿越道路不當，為肇事主因
      。被告駕駛普通重型機車，夜間未注意車前狀況，撞及穿
      越道路之行人，為肇事次因等情，有交通部公路總局嘉義
      區監理所嘉雲區車輛行車事故鑑定會嘉雲區0000000案鑑
      定意見書附卷可稽（見偵2808卷第11至14頁），與本院前
      揭認定相同，亦得佐證被告及乙○○同有上開過失之情事。
      惟乙○○與有過失乙事，僅係被告得否減免民事賠償金額之
      問題，仍無解於被告之過失責任。另本院審酌本案車禍事
      故之經過、情節、被告及乙○○違反交通安全規則之項目及
      情形，認乙○○違規之情節嚴重，對於交通安全規則之信賴
      破壞較大，就本案車禍事故之發生，乙○○應負擔大部分之
      肇事責任甚明。
  ㈢綜上，被告所辯不足採信，本案事證明確，被告之犯行堪可
    認定，應依法論科。
三、論罪科刑：
  ㈠核被告所為，係犯刑法第284條前段之過失傷害罪。
  ㈡被告於本案車禍事故發生後因受傷送醫，於員警到醫院處理
    且尚不知悉肇事者為何人前，主動坦承其為肇事機車之駕駛
    人，嗣後並接受偵訊，坦認本案車禍事故發生之客觀經過事
    實，接受裁判，此經被告供述明確（見本院交易字卷第46頁
    ），並有嘉義市政府警察局道路交通事故肇事人自首情形紀
    錄表附卷可稽（見警卷17頁），爰依刑法第62條前段規定減
    輕其刑。
  ㈢爰以行為人之責任為基礎，審酌被告未能恪守交通規則，因
    超速行駛及未充分注意車前狀況之過失，導致本案車禍事故
    發生，使乙○○受有如上所述之傷害，所為不該，兼衡乙○○所
    受之傷勢程度、被告過失之情形與程度、乙○○亦有未行走行
    人穿越道之過失，且乙○○違反交通規則之程度不輕，為本案
    車禍事故肇事之最主要原因，業如前述，被告就本案車禍事
    故發生之可責性較低、乙○○業經本院判處拘役40日確定、被
    告堅持不願賠償乙○○而未能成立調解（見本院交易字卷第27
    、46頁），然被告已另向乙○○提出民事訴訟，經本院簡易庭
    命乙○○應賠償被告之損失，是被告之堅持並非毫無所據，不
    應過分責難、被告於本院審理時自承高中畢業、已婚、育有
    2名未成年子女、目前從事美食外送工作之智識程度及生活
    狀況（見本院交易字卷第66頁）、堅持並無過失之態度及其
    前科素行等一切情狀，量處如主文所示之刑，並諭知易科罰
    金之折算標準，以示懲儆。
據上論斷，應依刑事訴訟法第299條第1項前段，判決如主文。
本案經檢察官江炳勳提起公訴，檢察官陳則銘到庭執行職務。
中　　華　　民　　國　　111 　年　　11　　月　　23　　日
　　　　　　　　　刑事第二庭  法　官　
以上正本證明與原本無異。
如不服本判決應於收受判決後20日內向本院提出上訴書狀，並應
敘述具體理由；其未敘述上訴理由者，應於上訴期間屆滿後20日
內向本院補提理由書（均須附繕本）「切勿逕送上級法院」。告
訴人或被害人如對於本判決不服者，應具備理由請求檢察官上訴
，其上訴期間之計算係以檢察官收受判決正本之日期為準。
中　　華　　民　　國　　111 　年　　11　　月　　23　　日
                              書記官  李彥廷
附錄本案論罪科刑法條：
中華民國刑法第284 條
因過失傷害人者，處1 年以下有期徒刑、拘役或10萬元以下罰金
；致重傷者，處3 年以下有期徒刑、拘役或30萬元以下罰金。